【裁判字號】    99,訴,3282
【裁判日期】    991228
【裁判案由】    毒品危害防制條例
【裁判全文】
臺灣臺中地方法院刑事判決              99年度訴字第3282號
公  訴  人  臺灣臺中地方法院檢察署檢察官
被      告  詹益龍
上列被告因毒品危害防制條例案件，經檢察官提起公訴（99年度
毒偵字第3210號），嗣因被告就被訴事實為有罪之陳述，經本院
告知簡式審判程序之意旨，並聽取公訴人、被告之意見後，本院
合議庭裁定由受命法官獨任依簡式審判程序審理，判決如下：
    主    文
詹益龍施用第一級毒品，累犯，處有期徒刑玖月。又施用第二級
毒品，累犯，處有期徒刑柒月，扣案第二級毒品甲基安非他命參
包（合計驗餘淨重零點捌參參壹公克）沒收銷燬之。應執行有期
徒刑壹年貳月，扣案第二級毒品甲基安非他命參包（合計驗餘淨
重零點捌參參壹公克）沒收銷燬之。
    犯罪事實
一、詹益龍曾因施用毒品案件，經依本院89年度毒聲字第2248號
    裁定送勒戒處所觀察、勒戒後，認其無繼續施用毒品之傾向
    ，業經臺灣臺中地方法院檢察署檢察官於民國89年5月11日
    ，以89年度毒偵字第2119號為不起訴處分確定。復因施用毒
    品之案件，經臺灣臺中地方法院檢察署檢察官以90年度毒偵
    字第2739號起訴並聲請強制戒治，起訴部分經本院判處有期
    徒刑6月確定，於91年9月10日縮刑期滿執行完畢出監，強制
    戒治部分則於90年12月22日執行完畢出所。詹益龍後又再因
    施用第二級毒品案件，經本院判處有期徒刑8月確定，甫於9
    7年9月1日執行完畢，詎猶不知警惕，復基於施用第一級毒
    品海洛因與第二級毒品甲基安非他命之各別犯意，分別於99
    年8月10日凌晨某時，在臺中縣太平市○○里○○路21巷22
    號家中，以將毒品海洛因摻入香菸中，點燃吸食之方式，施
    用第一級毒品海洛因1次。另於99年8月9日21時許，在臺中
    縣太平市○○路21巷22號住處，以將甲基安非他命置於玻璃
    球內後燒烤之方式施用第二級毒品甲基安非他命1次。嗣於
    99年8月11日22時5分許，在臺中縣太平市○○路與宜文街口
    ，為警當場查獲，並扣得第二級毒品甲基安非他命3包（驗
    餘淨重各為0.6620公克、0.850公克、0.861公克）。
二、案經臺中市警察局第二分局報告臺灣臺中地方法院檢察署檢
    察官偵查起訴。
    理    由
一、本件係經被告於準備程序期日為有罪之陳述，而經本院合議
    庭裁定由受命法官獨任以簡式審判程序加以審理，則依據刑
    事訴訟法第273 條之2 、同法第159 條第2 項之規定，不適
    用傳聞法則有關限制證據能力之相關規定；並得依同法第31
    0 條之2 之準用同法第454 條之規定製作略式判決書，依法
    僅需記載犯罪事實、證據名稱及應適用之法條，並得以簡略
    方式為之，如認定之犯罪事實、證據及應適用之法條，與檢
    察官聲請簡易判決處刑書或起訴書之記載相同者，得引用之
    ，合先敘明。
二、訊據被告詹益龍對於上開施用第一級毒品海洛因、第二級毒
    品甲基安非他命之事實坦承不諱，且被告為警查獲後所採集
    之尿液，經檢驗結果，確呈海洛因經水解後之嗎啡陽性反應
    及甲基安非他命陽性反應，此有臺中市警察局第二分局偵
    查毒品案件尿液檢體對照表書（警卷第3頁）、臺中市警察
    局第二分局立人派出所採集尿液鑑定同意書、真實姓名對照
    表（警卷第21頁至第22頁）、中山醫學大學附設醫院檢驗科
    藥物檢測中心尿液檢驗報告1紙（偵卷第23頁）附卷可稽，
    復有扣案之甲基安非他命3包及行政院衛生署草屯療養院鑑
    定書（偵卷第21頁）、臺中市警察局第二分局搜索扣押筆錄
    、扣押物目錄表、扣押物收據。（警卷第8頁至第10頁）、
    查獲照片共14張（警卷第16-20頁）等可為佐證，是被告確
    實有施用第一級毒品海洛因、第二級毒品甲基安非他命之犯
    行，應可認定。
三、按施用第一級、第二級毒品為犯罪行為，毒品危害防制條例
    第10條第1項、第2項定有處罰明文，故施用第一級、第二級
    毒品者，依前揭規定本應科以刑罰，惟基於刑事政策，對合
    於一定條件之施用者，依同條例第20條、第23條之規定，施
    以觀察、勒戒或強制戒治之保安處分。又毒品危害防制條例
    於92年7月9日修正公布，自93年1月9日施行，其中第20條、
    第23條將施用毒品之刑事處遇程序，區分為「初犯」及「5
    年內再犯」、「5年後再犯」。依其立法理由之說明：「初
    犯」，經觀察、勒戒或強制戒治後，應為不起訴處分或不付
    審理之裁定；經觀察、勒戒或強制戒治執行完畢釋放後，「
    5年內再犯」者，因其再犯率甚高，原實施之觀察、勒戒及
    強制戒治既已無法收其實效，爰依法追訴或裁定交付審理。
    至於經觀察、勒戒或強制戒治執行完畢釋放後，「5年後再
    犯」者，前所實施之觀察、勒戒或強制戒治已足以遮斷其施
    用毒品之毒癮，為期自新及協助其斷除毒癮，仍適用「初犯
    」規定，先經觀察、勒戒或強制戒治之程序。從而依修正後
    之規定，僅限於「初犯」及「5年後再犯」2種情形，始應先
    經觀察、勒戒或強制戒治程序。倘被告於5年內已再犯，經
    依法追訴處罰，縱其第3次（或第3次以上)再度施用毒品之
    時間，在初犯經觀察、勒戒或強制戒治執行完畢釋放5年以
    後，已不合於「5年後再犯」之規定，且因已於「5年內再犯
    」，顯見其再犯率甚高，原實施觀察、勒戒或強制戒治，已
    無法收其實效，即應依該條例第10條處罰。至於第3次（或
    第3次以上）施用毒品之時間，是否宜有期間限制？以多久
    為適宜？則分屬刑事政策、專門醫學之範圍，非審判機關所
    能決定，有待循立法途徑解決（最高法院97年度第5次刑事
    庭會議、95年度第7次刑事庭會議決議參照）。查被告前已
    因施用毒品案件，經依本院89年度毒聲字第2248號裁定送勒
    戒處所觀察、勒戒後，認其無繼續施用毒品之傾向，業經臺
    灣臺中地方法院檢察署檢察官於89年5月11日以89年度毒偵
    字第2119號為不起訴處分確定。復因施用毒品之案件，經臺
    灣臺中地方法院檢察署檢察官以90年度毒偵字第2739號起訴
    並聲請強制戒治，起訴部分經本院判處有期徒刑6月確定，
    於91年9月10日縮刑期滿執行完畢出監，強制戒治部分則於
    90年12月22日執行完畢出所，此亦有全國刑案資料查註表、
    臺灣高等法院被告前案紀錄表等附卷可認。本件被告施用第
    一級、第二級毒品之犯行，距其上開強制戒治執行完畢釋放
    之時間雖均已逾5年，但因其犯毒品危害防制條例第10條之
    罪，於觀察、勒戒執行完畢釋放以後，已於5年內再犯毒品
    危害防制條例第10條之施用毒品罪，並經強制戒治及刑事判
    決確定，已如前述，是本件施用毒品之行為，即與單純之初
    犯毒品危害防制條例第10條之施用毒品罪，經觀察、勒戒執
    行完畢釋放以後「5年後再犯」之情形有別。又被告經觀察
    、勒戒釋放後，既於5年內再施用毒品多次，足見先前所實
    施之觀察、勒戒尚不足以遮斷其施用毒品之毒癮，已無法收
    其實效，是被告既非於首次觀察、勒戒執行完畢後5年內，
    均無任何施用毒品之犯行，揆諸上開最高法院刑事庭會議決
    議意旨，被告所為本件施用毒品犯行，即無現行毒品危害防
    制條例第20條第3項之適用，自毋須依同條第1項、第2項規
    定施予觀察、勒戒或強制戒治之處遇程序，而應逕依毒品危
    害防制條例第23條第2項規定訴追處罰。綜上所述，本件被
    告施用第一級毒品海洛因、第二級毒品甲基安非他命之犯罪
    事證已臻明確，其犯行洵堪認定，應依法論罪科刑。
四、查海洛因、甲基安非他命分別屬毒品危害防制條例第2條第2
    項第1款、第2款規定之第一級、第二級毒品。是核被告詹益
    龍所為施用海洛因之行為，係犯毒品危害防制條例第10條第
    1項之施用第一級毒品罪；所為施用甲基安非他命之行為，
    係犯同條例第10條第2項之施用第二級毒品罪。其因施用第
    一級毒品海洛因、第二級毒品甲基安非他命因而非法持有第
    一級、第二級毒品之低度行為，應為施用之高度行為所吸收
    ，不另論罪。再其所犯上開二罪，犯意各別、行為不同，應
    分論併罰。又被告前因施用第二級毒品案件，經本院判處有
    期徒刑8月確定，甫於97年9月1日執行完畢，此有臺灣高等
    法院被告前案紀錄表在卷可稽，被告於受徒刑之執行完畢後
    ，5年以內故意再犯本件有期徒刑以上之2罪，皆為累犯，均
    應依刑法第47條第1項規定加重其刑。本院審酌被告前已有
    多次施用毒品之不良素行，竟不知自我惕勵，而一再施用毒
    品，及本次施用毒品之種類、時間、方式，暨犯罪後尚能坦
    白犯行等一切情狀，分別量處如主文所示之刑。末按扣案之
    甲基安非他命3包（驗餘淨重各為0.6620公克、0.850公克、
    0.861公克，合計驗餘淨重0.8331公克），應依毒品危害防
    制條例第18條第1項規定宣告沒收銷燬之。而包裹上開毒品
    之包裝袋，縱使與毒品分離秤重，一般而言，仍會有極微量
    毒品殘渣殘留在原包裝袋上，無法完全析離，是均應認屬於
    毒品之一部分，而併予沒收銷燬，併此敘明。
據上論斷，應依刑事訴訟法第299 條第1 項前段、第273 條之1
第1 項前段，毒品危害防制條例第10條第1 項、第2 項、第18條
第1項，刑法第11條前段、第47條第1項、第51條第5款，判決如
主文。
本案經檢察官張國強到庭執行職務。
中    華    民    國    99    年    12    月    28    日
                  刑事第十五庭  法  官  劉國賓
以上正本證明與原本無異。
如不服本判決應於收受判決後10日內向本院提出上訴書狀，並應
敘述具體理由；其未敘述上訴理由者，應於上訴期間屆滿後20日
內向本院補提理由書（均須按他造當事人之人數附繕本）「切勿
逕送上級法院」。
                                書記官  張隆成
中    華    民    國    99    年    12    月    28    日
附錄論罪科刑法條：
毒品危害防制條例第10條
施用第一級毒品者，處 6 月以上 5 年以下有期徒刑。
施用第二級毒品者，處 3 年以下有期徒刑。

司法院資訊處製作；財團法人民間司法改革基金會備份。
